臺灣桃園地方法院民事裁定　　　　　 100年度消債抗字第38號
抗　告　人
即　債務人　吳樣海
上列抗告人因消費者債務清理條例清算事件，對於民國100 年7
月18日本院100 年度消債清字第35號裁定提起抗告，本院裁定如
下：
    主  文
抗告駁回。
抗告程序費用新臺幣壹仟元由抗告人負擔。
    理  由
一、按更生方案未依消費者債務清理條例第59條、第60條規定可
    決時，除有該條例第64條規定之情形外，法院應以裁定開始
    清算程序；法院開始清算程序之裁定，應載明其年、月、日
    、時，並即時發生效力。前項裁定，不得抗告；債務人之財
    產不敷清償清算程序之費用時，法院應裁定開始清算程序，
    並同時終止清算程序，消費者債務清理條例第61條、第83條
    、第85條第1 項分別定有明文。再按關於更生或清算之程序
    ，除本條例別有規定外，準用民事訴訟法之規定，同條例第
    15條亦有明文。是對於清算程序之裁定提起抗告時，若抗告
    法院認抗告為有理由者，應廢棄原裁定，自為裁定，必要時
    得命原法院或審判長更為裁定；抗告法院認抗告為無理由者
    ，則應為駁回之裁定且原裁定依其理由雖屬不當，而依其他
    理由認為正當者，應以抗告為無理由；至若抗告不合法者，
    抗告法院仍應以裁定駁回之，此依上開條例第15條準用民事
    訴訟法第492 條、第495 條之1 第1 項、第449 條、第444
    條第1 項前段之規定即明。
二、本件抗告意旨略以：抗告人之債務本金為新臺幣（下同）2,
    270,703 元，銀行之年息為百分之20，積欠5 年後本息加總
    後累積債務總額為4,154,299 元，若再累積5 年本息即高達
    8 百多萬。債權銀行要求抗告人一次付清實為無理之要求，
    就算每月扣薪3 分之1 ，抗告人一輩子也還不完。其次，更
    生方案所填之還款方式應該是1 個月為1 期，每月清償1 萬
    元，應予以更正。
三、經查，本件抗告人前聲請更生，經本院以99年度消債更字第
    183 號裁定開始更生程序後，即由本院司法事務官以100 年
    度司執消債更字第8 號進行更生程序。然於更生程序中將抗
    告人於民國100 年5 月5 日提出之以每1 個月為1 期，每期
    清償10,000元、總期數96期即為期8 年、清償總金額96萬元
    ，總清償比例約23.11%之更生方案以及抗告人財產及收入狀
    況報告書通知各債權人之結果，逾半數無擔保及無優先權之
    債權人函覆不同意，業據本院依職權調閱本院上開卷宗，經
    核並無違誤。而依本件抗告人陳報其更生期間之月薪約29,9
    00元，每月個人膳食費、交通費為6,000 元、家庭日常生活
    支出與配偶平均每人負擔4,500 元、家庭緊急支出每月2,00
    0 元、健保卡欠費每月攤還908 元，生活支出每月約為13,4
    08元，扶養費與配偶攤分後為每月負擔6,000 元，合計每月
    必要支出即為19,408元，是抗告人每月可供清償債務之金額
    即約1 萬元；惟抗告人所陳每月之家庭緊急支出2,000 元流
    於空泛，未舉證釋明有何必要性。復抗告人係65年次，有其
    年籍資料在卷可參，以其現年35歲、可工作之年限仍有約31
    年乙節觀之，其所提出上開更生方案之還款總期間卻僅有8
    年，清償總金額亦僅960,000 元、清償比例約23.11%，顯然
    過低，難認抗告人有清償債務之最大誠意，更難認其更生方
    案條件為公允，是自無從依消費者債務清理條例第64條第1
    項之規定予以裁定認可。則原審依同條例第61條之規定，裁
    定本件開始清算程序，洵屬有據。況原審此部分裁定開始清
    算，依同條例第83條第2 項規定，不得抗告，故抗告人此部
    分之抗告，自不合法。
四、再查，依抗告人於原審更生方案所提財產及收入狀況說明書
    （見本院100 年度司執消債更字第8 號卷第204 頁）及抗告
    人之全國財產稅總歸戶財產查詢清單（見本院99年度消債更
    字第183 號卷第23頁）所示，抗告人名下無任何財產，則本
    件若進行清算程序，仍需支出相關清算程序費用，而參酌本
    件清算程序規模及抗告人僅有每月之工作所得等情，是抗告
    人之收入不敷清償清算程序之費用，即無進行清算程序之必
    要，則原審依消費者債務清理條例第85條第1 項之規定，裁
    定同時終止清算程序，於法亦無不合，抗告人此部分抗告，
    即屬無理由。
五、至抗告人雖於本件抗告程序中主張其於原審提出之更生方案
    真意係1 個月1 期，而非2 個月1 期云云，惟觀諸抗告人填
    具之償還期限為8 年、總共96期，總償還金額為960,000 元
    ，即可知「2 個月1 期」應為筆誤；雖原裁定以每月5,000
    元計算抗告人之償還總額，容有疑義，惟縱以每月償還10,0
    00元計算之，抗告人之清償比例仍為稍低，業如前所述。是
    此部分之違誤亦無礙於原審開始清算之結論。綜上所述，本
    件抗告就原審裁定開始清算之部分，為不合法；就原審裁定
    同時終止清算程序之部分，則為無理由，揆諸首揭法律規定
    及說明，自均應予以駁回。
六、爰裁定如主文。
中    華    民    國   100    年    8     月    15    日
                  民事第三庭  審判長法  官  張益銘
                                    法  官  林靜梅
                                    法  官  陳筱蓉
上列正本證明與原本無異
除涉及法律見解具有原則上之重要性者外，不得再抗告
中    華    民    國   100    年    8     月    15    日
                                    書記官  蔡佩媛